臺北高等行政法院判決
                                      99年度訴字第1768號
                                    99年12月23日辯論終結
原      告　陳姿吟
訴訟代理人　卓隆燁 會計師
            何嘉容 會計師
            張芷　 會計師
被      告　財政部臺灣省北區國稅局
代　表　人　吳自心（局長）住同上
訴訟代理人　劉孟嘉
          　黃麗玲
上列當事人間綜合所得稅事件，原告不服財政部中華民國99年6
月30日台財訴字第09900232620號（案號：第09901158號）訴願
決定，提起行政訴訟，本院判決如下：
　　主  文
原告之訴駁回。
訴訟費用由原告負擔。
　　事  實
一、事實概要：
    緣原告民國（下同）95年度綜合所得稅結算申報，經法務部
    調查局台北市調查處（下稱台北市調查處）及財政部台北市
    國稅局（下稱台北市國稅局）查獲原告漏報取自永達保險經
    紀人股份有限公司（下稱永達公司）薪資所得新臺幣（下同
    ）1,674,179 元；另經被告機關查獲原告尚漏報本人、配偶
    、扶養親屬陳德宣及陳呂玉朱營利、利息、租賃所得、競技
    、競賽及機會中獎合計299,005 元，乃歸戶核定原告95年度
    綜合所得總額6,641,830元，補徵應納稅額420,864元，並按
    所漏稅額588,283元處0.2倍之罰鍰計117,656 元。原告就取
    自永達公司薪資所得1,674,179 元及罰鍰處分不服，申請復
    查，未獲變更，提起訴願遭決定駁回，遂提起本件行政訴訟
    。
二、兩造聲明：
　　(一)原告聲明求為判決：1.訴願決定、原處分（含復查決定）
                          關於被告機關核定原告漏報取自永
                          達公司薪資所得1,674,179 元及其
                          相關罰鍰部分，均撤銷。
                        2.訴訟費用由被告負擔。
　　(二)被告聲明求為判決：1.駁回原告之訴。
                        2.訴訟費用由原告負擔。
三、兩造之爭點：被告以原告漏報取自永達公司薪資所得1,674,
    179 元，核定補徵稅額及罰鍰，是否適法？
　　(一)原告主張之理由：
      1.有關本件司法機關調查及行政機關認定之經過及結果：
        (1)臺北市調查處扣押相關物品及詢問後，認為應行移送
          偵查，遂以96年1月9日肆字第09643004590號移送書
          移送偵辦。經查本件臺北市調查處移送函原認定「吳
          文永係永達保險經紀人股份有限公司（下稱永達公司
          ，址設臺北市○○區○○○路○段79號5 樓）負責人，
          明知員工購車係私人支出，與業務無關，竟基於幫助
          自己及他人逃漏稅捐之概括犯意，自92年起，規定公
          司業績達MDRT（百萬圓桌會員，年薪至少新台幣『下
          同』250 萬元）者或處經理級以上人員（以下統稱員
          工），每人每年可以『公務車租賃』方式與和車公司
          或格上公司等租賃車商配合，申請租賃車輛1 輛以上
          ，業務員與租賃車商確認車價無誤後，先繳交車價20
          %或30%公務車輛保證金，匯入永達公司於彰化銀行總
          部分行所開設00000000000000000 號帳戶，並要求業
          務員與租賃車商簽署『公務車輛申請暨扣薪同意書』
          、『公務車輛租賃附屬契約』等文件，俟業務員與車
          商辦妥簽約及對保等相關事宜後，車商即檢附前述文
          件，向永達公司財務部申請保證金及每月車輛租金給
          付，名義上該車輛係屬永達公司所有，惟每月租金卻
          由永達公司業務員個人薪資所得中直接扣取，使業務
          員薪資所得相對減少。至租賃期滿（租賃期限為1至2
          年），永達公司便無條件將前述承租車輛所有權移轉
          給業務員，幫助業務員逃漏個人綜合所得稅之；永達
          公司以前述方式幫助員工元家雄及毛榮彩等人（原證
          6）逃漏92年至94年度個人綜合所得稅分別為974萬9,
          483 元、1億7千358萬1,317元、2億7千695萬1,484元
          ，共計逃漏個人綜合所得稅4億6千28萬2,284 元；另
          永達公司將前述員工租賃車輛所支付保證金單據，持
          向稅捐機關申報公司營業費用，逃漏92年至94年公司
          營利事業所得稅額分別為679萬3千元、7,301萬7,650
          元、7,634萬3,350元，共計逃漏營利事業所得稅額1
          億5,615萬4千元，足生損害於稅捐機關賦稅核課之正
          確性。」而依刑事訴訟法以臺北市調查處96年1月9日
          肆字第09643004590號移送書（原證2），將案件移送
          臺灣臺北地方法院檢察署（下稱臺北地方法院檢察署
          ）偵查。
        (2)臺北地方法院檢察署就本件案關事實之租稅法律適用
          及實務，經詢稅捐稽徵機關意見，依最高行政法院89
          年度判字第699號判決要旨，嗣後課稅事實資料未變
          ，稅捐稽徵機關要難憑藉新見解重為處分。
          查臺北地方法院檢察署就案關事實之租稅法律適用
            及實務，業以96年3月9日北檢大歲96偵2347字第16
            209號函詢臺北市國稅局意見：「三、另若有公司
            員工以公司名義購買車輛，分期價金則由公司按月
            於員工薪資中扣除，公司並以扣除車價後之給付總
            額填製公司員工薪資所得扣繳憑單，據以向稅捐機
            關申報年度營利事業所得稅；該公司員工亦以此較
            低之薪資總額申報綜合所得稅（例：員工薪資每月
            10 萬元，購車款每月2萬元，扣繳憑單填置該員工
            年度薪資96萬元）之事實，上開案例於　貴局稽查
            實務上，是否曾認定有違法逃漏稅捐之態樣？並請
            檢附認定之理由及依據。」（原證3）
          承上，經臺北市國稅局研議後，以96年6月5日財北
            國稅審二字第0960201843號函復：「三、前揭財政
            部95年函釋規定，保險公司之保險業務員為所屬公
            司招攬保險業務而發生之必要費用，可由保險公司
            依營利事業所得稅查核準則（以下簡稱查核準則）
            有關規定依其費用性質檢據核實列報。所謂『與經
            營業務有關之損費』，依所得稅法第38條及行政法
            院相關判決規定，乃指公司之營業行為，屬本身經
            營之業務之一或與本身業務有直接關聯而言，先予
            敘明。四、保險經紀公司之員工，如為所屬公司招
            攬業務而以公司名義購置車輛（即車輛所有權登記
            為公司之財產），則其分期給付車商之價金，係公
            司取得該資產代價之部分，自非屬保險經紀公司之
            營業費用。該公司應以該資產之實際成本，按所得
            稅法及查核準則規定之方法以及耐用年數計提折舊
            。另該員工如係以公司名義租賃車輛，其分期給付
            車商之租金（不含保證金），得依查核準則第74條
            第3 款第2目之5規定認屬為交通費，依首揭財政部
            95年函釋規定，應由保險經紀公司檢據核實列報，
            尚不宜約定由保險業務員自行吸收或負擔。至員工
            如以員工自己名義租購車輛，則該扣付款應視為員
            工基於僱傭關係而取得之各種補助費或給與，故保
            險經紀公司應以薪資支出列支，並依法併同員工薪
            資所得依率扣繳稅款。」（原證4 ），即知本件公
            司租用車輛供員工使用之各項作業內容、文據及資
            金給付之各項事實均已查明，並依前揭規定核定應
            由保險經紀公司檢據核實將租金列報屬交通費之性
            質，不應屬保險業務員之薪資所得。
        (3)臺北地方法院檢察署96年度偵字2347號偵查後，以「
          難認被告有因此而使員工薪資名目減少而幫助該等員
          工逃漏個人綜合所得稅情事」而為不起訴處分。
          經臺北地方法院檢察署檢察官偵查永達公司負責人
            有無以公司租用租賃車之名，掩飾員工私人購車與
            業務無關，以達幫助員工逃漏個人綜合所得稅及逃
            漏永達公司營利事業所得稅之目的時，業就「業務
            拓展費於開始租用租賃車前，是如何發放給業務員
            ？」、「92年開始以租賃車提供給員工使用，業務
            拓展費如何編列？」、「就保險業務而言，永達公
            司將業務拓展費列為薪資或另立名目？」、「業務
            拓展費的支付，是併同薪資發放還是屬薪資的一部
            分？」、「永達公司於96年以前，業務拓展費包含
            在傭酬之內，永達公司就員工薪資的成本是否包含
            業務拓展費？」、「你所稱將業務拓展費包含在員
            工酬庸，是指實報實銷的業務拓展費，還是依據員
            工業績核定業務拓展費？」、「所租賃的車輛是否
            都是新車？」、「車輛的選擇由公司決定或個人決
            定？」、「車輛的租金有無統一標準？」、「車輛
            租金的給付，由何人支付？」、「92至95年間是否
            有員工薪資提領後交給公司，再由公司支付給車商
            的情形？」、「員工業務拓展費的額度，有無統一
            的計算標準？」、「車商來接洽時是如何告知支付
            租賃車費用的方式？」、「員工使用租賃車，與車
            商洽辦的流程為何？」、「租賃車的付費方式為何
            ？」、「使用租賃車的員工是否需要付費？」、「
            你是如何向車商詢價？」、「永達保險公司員工使
            用租賃車應支付的款項若干？名目為何？」、「永
            達公司應支付車商那些費用？」、「永達公司與車
            商關係為何？」、「永達公司員工與車商關係為何
            ？」、「業務拓展費與薪資有何不同？」、「永達
            保險公司之會計帳目如何區別業務拓展費與薪資？
            」、「永達公司員工有無同時租賃多數車輛情形？
            」等訊問在案，有訊問筆錄附卷可稽，至臺北市調
            查處調查時所詢：「既為公司租用之公務車，租賃
            到期後，是否即由公司以差額向車行購入作為公司
            之資產？」、「既然永達公司租用之公務車，租車
            之保證金、每月之租金由公司支付，何以永達公司
            員工需簽署『公務車輛申請暨扣薪同意書』及『公
            務車輛租賃附屬契約』等文件？」等，臺北地方法
            院檢察署檢察官亦均瞭解詳細案情，先予敘明。
          嗣後臺北地方法院檢察署檢察官就臺北市調查處移
            送書之涉嫌事實，依訊問筆錄及移送書內相關事證
            偵查後，認定「永達公司業務人員傭酬，已包含所
            有業務拓展費用，全額列入薪資所得而非執行業務
            所得，因招攬保險業務而發生之業務發展費用理應
            列報公司營業費用，永達公司自業務人員薪資中調
            整，亦即車輛租金由員工傭酬中扣除，由租賃車商
            提供租金發票向永達公司請款，由永達公司統一支
            付車輛租金。難認被告有因此而使員工薪資名目減
            少而幫助該等員工逃漏個人綜合所得稅情事。」（
            原證5），此與永達公司對原告等業務同仁採利潤
            中心之薪酬制度結算薪資所得方式一致（詳如理由
            2.）。
        (4)依最高行政法院32年判字第18號判例及司法院釋字第
          392號解釋，被告機關應以臺北地方法院檢察署96年
          度偵字2347號偵查之不起訴處分認定事實，且依最高
          行政法院89年度判字第699 號判決要旨，嗣後課稅事
          實資料未變，要難憑藉新見解重為處分。
          按最高行政法院32判字第18號判例：「司法機關所
            為之確定判決其判決中已定事項若在行政上發生問
            題時則行政官署不可不以之為既判事項而從其判決
            處理此為行政權與司法權分立之國家一般通例」，
            是以，基於刑事司法機關調查證據之程序，其認定
            事實須達到超越合理懷疑之程度，遠較行政機關調
            查證據為周延，則行政機關應尊重司法機關所為之
            確定判決。另按司法院釋字第392 號：「憲法第8
            條第1項所規定之『司法機關』，自非僅指同法第
            77條規定之司法機關而言，而係包括檢察機關在內
            之廣義司法機關。」(請詳證物六)，茲此，檢察機
            關確定文書所認定之事實，符合司法正義程序，行
            政機關亦應予尊重。有財政部96年11月2 日台財訴
            字第09600301210 號訴願決定書：「次按刑事訴訟
            法第260 條規定：『不起訴處分已確定或緩起訴處
            分期滿未經撤銷者，非有下列情形之一，不得對於
            同一案件再行起訴：……。』其修正理由一稱：『
            本法對於檢察官之起訴裁量權已有適當之內部及外
            部監督，對於不起訴處分已確定或緩起訴期滿未經
            撤銷者，自宜賦予實質之確定力。』可知檢察官所
            為之不起訴處分已確定者，具有實質之確定力，非
            但檢察官有其拘束效力（除有該條但書情形之一外
            ，不得對於同一案件再行起訴），對於第三人亦應
            受實質確定力之拘束。另行政法與刑法雖畛域不同
            ，構成要件各別，司法機關與行政機關可各本於權
            責依法審理認定，兩者並無必然關係，惟基於刑事
            司法機關（如地方法院檢察署）調查證據之程序，
            其認定事實須達到超越合理懷疑之程度，遠較行政
            機關調查證據為周延，則行政機關亦應尊重已生實
            質確定力之不起訴處分所認定之事實。」（原證7
            ）益證。
          查本件系爭事項業經臺北地方法院檢察署檢察官偵
            查事證及其不起訴處分書之認定，徵諸前揭最高行
            政法院32年判字第18號判例及司法院釋字第392 號
            解釋，行政官署應以之為既判事項而從其判決處理
            此為行政權與司法權分立之國家一般通例，且該事
            實之租稅法上之適用亦經被告機關核認：「四、…
            …該員工如係以公司名義租賃車輛，分期給付車商
            之租金（不含保證金），得依查核準則第74條第3
            款第2目之5規定認屬為交通費，依首揭財政部95年
            函釋規定，應由保險經紀公司檢據核實列報，尚不
            宜約定由保險業務員自行吸收或負擔。」在案，依
            最高行政法院89年判字第699 號裁判要旨：「納稅
            義務人依所得稅法規定辦理結算申報而經該管稅捐
            稽徵機關調查核定之案件，如經法定期間而納稅義
            務人未申請復查或行政爭訟，其查定處分即告確定
            。嗣稽徵機關如發見原處分確有錯誤短徵情事，為
            維持課稅公平原則，並基於公益上之理由，雖非不
            可自行變更原確定之查定處分，而補徵其應徵稅額
            ，然此之所謂發見確有錯誤短徵，應係指原處分確
            定後發見新事實或新課稅資料，足資證明原處分確
            有錯誤短徵情形者而言。如其課稅事實資料未變，
            僅因嗣後法律見解有異，致課稅之標準有異時，按
            諸中央法規標準法第18條從新從優原則之法理，即
            不得就業經查定確定之案件，憑藉新見解重為較原
            處分不利於當事人之查定處分。」（原證8 ），其
            課稅事實資料未變，要難憑藉新見解重為處分，併
            請俯察。
      2.有關核定短報薪資所得1,674,179元部分：
        (1)永達公司對原告等業務同仁之薪酬係採獎金制度，以
          各項績效計算之個人薪酬及組織報酬，而組織報酬係
          以支應歸屬利潤中心之各項必要業務費用，故原告薪
          資所得為（一）個人薪酬及（二）組織報酬減除支應
          歸屬利潤中心之各項必要費用後餘額，二項之合計數
          。
          查永達公司對原告等業務同仁之薪酬係採獎金制度
            （無固定之底薪），薪酬計算連結利潤中心制，先
            就各項績效（包括個人業績、組業績、處業績）之
            達成率，按不同成數及公式，計算初年度服務報酬
            及續年度服務報酬等個人薪酬部分，暨舉績報酬、
            達成報酬、超額報酬、推介報酬、組輔導報酬、處
            輔導報酬等組織報酬部分（原證9 ），而組織報酬
            係用以支應此利潤中心之各項必要業務費用，如車
            位、影印機及公務車輛等租金、辦公用之各項文具
            、電腦耗材、印刷影印及書報雜誌等文具用品、郵
            資及通訊費用等郵電費、運費、交通及住宿等差旅
            交通、訓練費、設備修繕及維護等修繕費、廣告費
            用、餐敘、禮儀及饋贈等交際費、會議費、雜項購
            置、全員團康、聚餐活動等職工福利（原證10），
            組織報酬係用以支應各利潤中心之各項業務發展費
            用，非屬個人之報酬，業務發（拓）展費用額度（
            即百分比）僅係讓從業人員有一參考標準，預期其
            可能之報酬，惟仍以實際發生數為主，其支應有餘
            則屬該利潤中心主管之激勵酬勞，因組織報酬為變
            動數，故有部分月份可達成公司設定之標準，部分
            無法達成，此即為制度之激勵作用，是薪資所得包
            括（一）個人薪酬及（二）組織報酬減除支應歸屬
            利潤中心之各項必要費用後之組織激勵酬勞。此乃
            以業務人員為主常見之經營模式之一，即係連結績
            效衡量與薪酬制度，為一有效啟發並激勵同仁士氣
            之法則，並合於人性化之管理機制。目前亦無因採
            利潤中心之經營模式，而將認屬營利事業之營運（
            業）費用應列入為員工薪資所得，而悖於租稅中性
            原則，符合司法院釋字第385號解釋：「憲法第19
            條規定人民有依法律納稅之義務，固係指人民有依
            據法律所定之納稅主體、稅目、稅率、納稅方法及
            納稅期間等項而負納稅義務之意，然課人民以繳納
            租稅之法律，於適用時，該法律所定之事項若權利
            義務相關連者，本於法律適用之整體性及權利義務
            之平衡，當不得任意割裂適用。」謹就上開薪酬制
            度之說明圖示如起訴狀第9頁。
          承上，原告系爭年度薪資所得包括（一）個人薪酬
            ：初年度服務報,酬3,412,411元及續年度服務報酬
            1,204,827元暨減除本項服務報酬之佣金支出3,203
            ,246元後，共計1,413,992 元，及（二）組織激勵
            酬勞：達成報酬等組織報酬共計4,792,709 元，減
            除支應利潤中心之各項業務發展費用442,384 元及
            公務車租金1,545,396元後，餘額合計2,804,929元
            ，故結算後薪資所得為4,218,921元（1,413,992元
            +2,804,929元，原證11、12），此乃原告實際取自
            永達公司之薪資所得，並非先自永達公司取得包含
            服務報酬應負擔之佣金支出及利潤中心應負擔公務
            車租金等營業費用之金額9,409,947元（3,412,411
            元+ 1,204,827元+4,792,709 元），再由永達公司
            扣取屬服務報酬應負擔之佣金支出及利潤中心營業
            費用共計5,191,026元（3,203,246元+442,384元+1
            ,545,396元）。
        (2)稅法上所稱之薪資所得，一般係指因僱傭契約所獲致
          之報酬，由於報酬純粹因為服勞務而獲致，勞務提供
          者本身不負工作成敗責任，因此不須提供勞務以外之
          成本來完成工作，即不應將薪酬計算過程中，屬績效
          衡量因素且非屬受僱人實際領受之營業費用涵蓋於受
          僱人之所得中，本件系爭公務車，乃原告任職公司為
          協助業務員利於執行業務推展，規定處經理級以上人
          員或業績較優同仁（業務發(拓)展費之使用對象相同
          ）得申請保管公務租賃車輛，公務車租金由任職公司
          支付且屬任職公司營業費用，要非屬原告薪資所得。
          按「個人之綜合所得總額，以其全年下列各類所得
            合併計算之：……第三類：薪資所得：凡公、教、
            軍、警、公私事業職工薪資及提供勞務者之所得：
            一、薪資所得之計算，以在職務上或工作上取得之
            各種薪資收入為所得額。二、前項薪資包括：薪金
            、俸給、工資、津貼、歲費、獎金、紅利及各種補
            助費。但為雇主之目的，執行職務而支領之差旅費
            、日支費及加班費不超過規定標準者，及依第4 條
            規定免稅之項目，不在此限。」為所得稅法第14條
            第1項第3類第1款及第2款所明定。另按民法第482
            條「稱僱傭者，謂當事人約定，一方於一定或不定
            之期間內為他人服勞務，他方給付報酬之契約。」
            規定，茲此，前揭所得法稅上所稱之薪資所得，應
            係指因僱傭契約所獲致之報酬，由於該報酬純粹係
            因為服勞務之獲致，勞務提供者本身不負工作成敗
            責任，因此原則上不須提供勞務以外之成本來完成
            工作，所得之金錢應全部列為所得，此參諸大院91
            年度訴字第5391號判決：「稅法上所稱之『薪資所
            得』，一般均是指因『僱傭契約』所獲致之金錢報
            償，由於金錢純粹是因為勞務之提供而獲致，勞務
            提供者本身不負工作成敗責任，因此原則上不須提
            供勞務以外之成本來完成工作，所得之金錢應全部
            列為『所得』。而稅法上之『執行業務所得』則比
            較近似於因『承攬』或『委任』契約所獲致之報酬
            ，由於此等報酬之取得，以特定工作完成為必要，
            除了勞務的提供外，還有其他成本之支出，所以所
            得稅法第14條第1項第2類明定，在計算執行業務所
            得時，可以扣除『業務所房租或折舊、業務上使用
            器材設備之折舊及修理費，或收取代價提供顧客使
            用之藥品、材料等』成本，同時也可扣除『業務上
            雇用人員之薪資、執行業務之旅費及其他直接必要
            費用』，而以其餘額為所得額。這正是二者之區別
            。也因為上開之差異，執行業務之人因為工作性質
            之獨立性，幾乎不會只有單一之僱主，而領取薪資
            之人有二個以上之僱主反而極為罕見，但這只是一
            個現象的反應，而不應是分辦二者之關鍵性標準。
            」（原證13）是證。
          次按「保險業務員因為所屬公司招攬保險業務而發
            生之文具用品費、差旅費、郵電費、印刷費及廣告
            費、交際費、訓練費、交通及油料費等，依據現行
            所得稅法規定，其屬保險公司之營業費用者，可由
            保險公司依營利事業所得稅查核準則有關規定檢據
            依費用性質核實列報，不宜約定由保險業務員自行
            吸收或負擔，並併同薪資給付，成為業務員薪資之
            一部分，而由保險公司逕以『薪資支出』科目列支
            。」乃財政部95年6月28日台財稅字第09504063430
            號函釋（下稱95年函釋）所明定。茲此，凡屬營利
            事業之營業費用者，應依所得稅法及營利事業所得
            稅查核準則有關規定檢具憑證列報，換言之，倘支
            付與業務有關之成本或費用者，應屬雇用人之營業
            費用，非屬受雇人之薪資所得，是符前揭　大院見
            解，要難僅以付款人、使用人或（及）保管人為保
            險業務員，而認定屬私人用途，應無疑義。
          經查任職公司製訂之車輛使用辦法第1 條規定：「
            為協助同仁執行業務，特訂本辦法。本辦法所指『
            車輛』係指公務用之租賃車輛及公務用之私人車輛
            。」（請詳偵查卷證據目錄二、永達公司「修訂車
            輛使用辦法及公佈相關作業流程」），系爭租賃公
            務車係原告為永達公司招攬保險業務使用，除陸續
            招攬新業務，此彙整原告經手之要保書明細（原證
            15）供核，獲取初年度服務報酬外，亦需服務原有
            保戶，包括通知繳交及收取保費、處理保戶理賠等
            問題，以繼續獲取續年度服務報酬，此等活動均有
            使用車輛或其他交通工具之需，是依上開事實，再
            再證明系爭租賃車輛之公務用途，此參諸司法院95
            年9月18日院台廳行一字第0950020772 號函：「肆
            、調查證據十九、無庸舉證之事實（三）擬制或推
            定之事實：3.事實上之推定：行政法院得依已明瞭
            之事實，推定應證事實之真偽，應證之事實雖無直
            接證據足資證明，但可應用經驗法則，依已明確之
            間接事實，推定其真偽。有間接證據證明間接事實
            者，即得據以推定應證事實之真偽。惟仍應令當事
            人就該推定之事實為辯論。」益證。另有關系爭車
            輛因使用產生之相關費用，經查系爭年度有車輛修
            繕費及回數票等，謹提供入帳之傳票如原證16，且
            該等費用業經被告機關核認任職公司營業費用在案
            ，是發生該等費用之主體（系爭公務車）亦應認屬
            為經營本業或附屬業務使用無疑。是依前揭財政部
            95年函釋及大院見解，該支出係屬任職公司非薪資
            支出之營業費用，自不應核認為原告之薪資所得。
          惟被告機關僅以每月車輛租金及保證金係由原告分
            別自薪資中扣取支付及匯付、員工還款同意書、系
            爭車輛租金支出與費用核銷辦法流程不同等為由，
            臆測原告承租車輛係私人支出，與公司業務無關，
            認定系爭租賃關係實質為原告私人租賃與購買，似
            嫌速斷，且該等原由臺北市調查處函送認定之事項
            ，經臺北地方法院檢察署檢察官偵查後，依前揭財
            政部95年函釋規定，認定「原移送意旨認被告吳文
            永以永達公司租用租賃車之名，掩飾員工私人購車
            與業務無關，以達幫助員工逃漏個人綜合所得稅及
            逃漏永達公司營業所得稅之目的，顯有誤會。……
            永達公司業務人員傭酬，已包含所有業務拓展費用
            ，全額列入薪資所得而非執行業務所得，因招攬保
            險業務而發生之業務發展費用理應列報公司營業費
            用，永達公司自業務人員薪資中調整，亦即車輛租
            金由員工傭酬中扣除，由租賃車商提供租金發票向
            永達公司請款，由永達公司統一支付車輛租金。難
            認被告有因此而使員工薪資名目減少而幫助該等員
            工逃漏個人綜合所得稅情事。」（原證5 ），敬請
            諒察，並就訴願決定及原處分誤解之情，說明如后
            ：
            (甲)有關任職公司扣取車輛租金前仍須事先取得員工
              同意乙節：查永達公司對原告等業務同仁之薪酬
              係採獎金制度，薪酬計算連結利潤中心制，有關
              推展業務所發生之佣金支出及公務車租金等營業
              費用，分別自服務報酬（包括初年度服務報酬及
              續年度服務報酬）及組織報酬中扣除後，以計算
              個人薪酬及組織激勵酬勞，其合計數即為原告申
              報之薪資所得，有證11所附之各月份業務津貼表
              足證，系爭公務車租金及業務拓展費等營業費用
              係自組織報酬中減除，為計算原告之組織激勵酬
              勞，是被告機關應依行政程序法平等原則，核定
              系爭公務車租金及業務拓展費，即油料、車輛修
              繕費等業務拓展費核認屬永達公司營業費用者，
              公務車租金應亦屬其營業費用。次查系爭車輛租
              金由任職公司支付予租賃車商取得相關憑證時，
              即以「營業費用-租金支出」科目列帳，並非先
              計入薪資費用後，再自薪資費用中沖轉「營業費
              用-租金支出」 科目，益證系爭車輛租金從組織
              報酬中扣除，僅為計算組織激勵酬勞，與業務拓
              展費用自組織報酬中扣除相同。被告機關以業務
              津貼表中組織報酬之計算，即核認車輛租金係從
              薪資所得中扣除，而歸屬原告之薪資所得，顯未
              究明原告之應得薪資係依計算之結果始獲致，而
              錯置其因果關係，更違反前揭禁止差別待遇原則
              。至與永達公司簽立扣薪同意書，係因組織激勵
              酬勞計算過程中，其每月計算組織報酬之業績消
              長不一，以及業務發展費用（除系爭車輛租金外
              ），亦非每月相同，因此永達公司考量如按業績
              計算之組織報酬不足支付業務拓展費及系爭車輛
              租金時，則有自個人薪酬中扣除之情形，故要求
              原告簽立該同意書，以免歧見。
            (乙)另有關系爭車輛租金支出與費用核銷辦法流程不
              同部分：經查永達公司會計副理呂君於97年7 月
              17日調查筆錄中說明：「業務拓展費須要檢具發
              票核銷，車商會開立租金發票予本公司，公司再
              依發票沖銷員工的業務拓展費用額度；至於薪資
              就依『薪資試算表』餘額，其中業務拓展費係『
              薪資試算表』的減項。」因系爭車輛租賃係由任
              職公司向租賃車商承租，自應由任職公司先支付
              予租賃車商，任職公司再依規定列入業務拓展費
              從組織報酬中扣除，原告自始未支付款項，當無
              申請歸墊之需，故與「由員工檢具單據向永達公
              司申請後，永達公司再發放予員工」之核銷方式
              不同。
            (丙)至有關被告機關推論原告係租賃契約之實際承租
              人部分：查永達公司為系爭租賃車輛之承租人，
              違約風險仍係由永達公司負擔相關責任，有公務
              車輛租賃契約第10條承租人與保管人違約之處理
              約定：「（一）承租人與保管人如違反本契約任
              一約定，不履行或怠於履行本契約之任一義務，
              承租人應無條件給付已到期未付之租金及其他應
              付費用，另保管人繳付懲罰性違約金以未到期總
              額之28%計算；且出租人需經過通知後始可逕行
              終止該租賃附屬契約並收回租賃車輛。（二）承
              租人應按期給付租金，如有遲延之情況，應自租
              金應付日起至清償日止，按年率百分之二十計付
              遲延利息外，並逐日按每百元五分計付違約金予
              出租人。（三）租賃期滿前，承租人要求提前終
              止該租賃附屬契約時，應於一個月前以書面通知
              出租人，承租人應無條件給付已到期未付之租金
              及其他應付費用，保管人負擔未到期租金總額之
              28%違約金為折舊補償。」（原證17 ），即實際
              發生違約時，永達公司仍應依該租賃契約負擔相
              關責任，縱原告為租賃車輛之連帶保證人，亦未
              免除承租人永達公司之契約責任，此觀諸最高法
              院45年臺上字第1426號判例：「保證債務之所謂
              連帶，係指保證人與主債務人負同一債務，對於
              債權人各負全部給付之責任者而言，此就民法第
              272條第1項規定連帶債務之文義參照觀之甚明。
              故連帶保證與普通保證不同，縱使無民法第746
              條所揭之情形，亦不得主張同法第745條關於檢
              索抗辯之權利。」益證。至有關保證金由原告出
              資部份，係基於風險管理所為之措施，且因實際
              使用人為原告，故保管人之注意義務及部分風險
              由實際使用之保管人承擔，尚無違反一般經驗法
              則。
        (3)綜合所得稅原則上係採現金收付制，稱為收付實現原
          則，亦即綜合所得稅之核課，應僅對已實現之實際所
          得課稅，對於薪酬計算過程中，屬績效衡量因素且非
          屬受僱人實際領受之營業費用，不應涵蓋於受僱人之
          所得中。
          按「我國營利事業所得稅，除非公司組織之營利事
            業外，原則上均應採權責發生制；但綜合所得稅原
            則上則採現金收付制，稱為收付實現原則。亦即綜
            合所得稅之核課，應僅對已實現之實際所得課稅。
            ……。是本件行為時之增資緩課股票於轉讓時，原
            則上應就面額部分作為轉讓時所屬年度之所得，申
            報課稅；但實際轉讓價格低於面額時，則以實際轉
            讓價格申報所得；此乃我國稅制對於個人綜合所得
            稅之課徵，係採收付實現原則之明證，不容稅捐稽
            徵機關依據不實記載資料或臆測之詞，濫行課稅。
            」為最高行政法院93年判字第966號裁判要旨，準
            此，綜合所得稅之現金收付原則應僅對已實現之實
            際所得課稅，縱計算所得時係按員工擬制收入減除
            擬制費用支出方式表達，仍應以實際獲取金額認列
            為員工薪資所得，而非以擬制收入為員工薪資所得
            ，參諸財政部對靠行制度之相關函釋（67年3 月25
            日台財稅第31997號函、71年12月10日台財稅第389
            35號函、74年6月21日台財稅第17954號函、76年3
            月2日台財稅第7576785號函、79年4月3日台財稅第
            790021143號函、84年7月20日台財稅第841636379
            號函）規定，將靠行車主創造之營業收入擬制為車
            行之收入，又將靠行車主之費用支出擬制為車行之
            費用支出，而以靠行車主實際獲利擬制為車行給付
            予靠行車主之薪資所得，另最高行政法院97年判字
            第34號判決：「另外該合約書還同時約定，費用應
            交由志明公司報銷，而上訴人在原審法院提出之費
            用單據，被上訴人雖謂：『該等費用為志明公司報
            銷，上訴人不得主張』云云，但依上開函釋所示，
            若志明公司有申報上開費用，則在計算其支付予上
            訴人之擬制『薪資所得』時，仍應予以扣除。而此
            等費用申報之有無及金額多寡等事實，原審法院對
            以上二點，均未加以調查，即謂上訴人不得主張此
            等費用支出，同樣有判決不備理由之違法。」。
          經查永達公司為協助同仁執行業務，特訂定車輛使
            用辦法，原告乃依該規定及公務車輛租賃作業流程
            向公司申請保管公務租賃車輛，由永達公司（承租
            人）、原告（保管人）及租賃車商（出租人）共同
            簽訂公務車輛租賃契約，由永達公司按期支付車輛
            租金，認列營業費用之車輛租金（原證20），依前
            揭綜合所得稅現金收付基礎之收付實現原則及財政
            部95年函釋規定，系爭車輛租金不應再歸併核定為
            原告之薪資所得。換言之，原告系爭年度薪資所得
            包括（一）個人薪酬1,413,992元，及（二）組織
            激勵酬勞2,804,929元，故結算後薪資所得為4,218
            ,921元，此乃原告實際取自任職公司之薪資所得，
            依前揭收付實現原則，對於薪酬計算過程中，屬績
            效衡量因素且非屬受僱人實際領受之營業費用，不
            應涵蓋於受僱人之所得中。
      3.有關罰鍰117,656元部分：
        (1)依行政罰法第7條規定，違反行政法上義務之行為，
          有出於故意或過失者，始得處罰，原告依任職公司開
          立之扣繳憑單申報，且以給付總額悉數列報，難謂有
          過失之情，應予撤銷。
          按「納稅義務人已依本法規定辦理結算申報，但對
            依本法規定應申報課稅之所得額有漏報或短報情事
            者，處以所漏稅額2倍以下之罰鍰。」固為所得稅
            法第110條第1項規定，惟按行政罰法第7條第1項規
            定，倘違反行政法上義務之行為，有出於故意或過
            失者，始應處罰，此參諸司法院大法官會議釋字第
            275號解釋文「人民違反法律上之義務而應受行政
            罰之行為，法律無特別規定時，雖不以出於故意為
            必要，仍須以過失為其責任條件。但應受行政罰之
            行為，僅須違反禁止規定或作為義務，而不以發生
            損害或危險為其要件者，推定為有過失，於行為人
            不能舉證證明自己無過失時，即應受處罰。」益證
            。
          次按「納稅義務人有左列各項所得者，應由扣繳義
            務人於給付時，依規定之扣繳率或扣繳辦法，扣取
            稅款，並依第92條規定繳納之：二、機關、團體、
            事業或執行業務者所給付之薪資、利息、租金、佣
            金、權利金、競技、競賽或機會中獎之獎金或給與
            、退休金、資遣費、退職金、離職金、終身俸、非
            屬保險給付之養老金、執行業務者之報酬，及給付
            在中華民國境內無固定營業場所及營業代理人之國
            外營利事業之所得。」為所得稅法第88條第1項第2
            類規定。據此，如納稅義務人因職務上或工作上自
            機關、團體、事業或執行業務者取得之薪資所得，
            應由該機關、團體、事業或執行業務者依相關規定
            扣繳並通知納稅義務人薪資總額，以利納稅義務人
            申報綜合所得稅，縱自薪資所得中有扣付款項之情
            ，應以扣付前之金額通知納稅義務人當年度之薪資
            所得金額，此參諸財政部68年05月24日台財稅第33
            363 號函釋「勞工薪資所得每月扣繳稅款之計算，
            係以每月在職務上或工作上取得之各種收入為所得
            額，亦即扣繳憑單中應填載之（薪資所得）給付總
            額。其由雇主自上項薪資所得中扣付之工會會費、
            職工福利金、交通費及保險費等，於計算扣繳稅款
            時，不得自薪資所得中減除。」規定意旨益證，是
            以本件原告依任職公司開立之扣繳憑單申報，且以
            給付總額悉數列報，難謂有過失之情，應予撤銷。
          另觀諸稅務違章案件減免處罰標準第3條第2項規定
            ：「綜合所得稅納稅義務人依所得稅法第110 條規
            定應處罰鍰案件，有下列情事之一者，免予處罰：
            一、納稅義務人透過網際網路辦理結算申報，其經
            調查核定短漏報之課稅所得，符合下列情形：（二
            ）屬納稅義務人依規定向財政部財稅資料中心或稽
            徵機關查詢，而該機關未能提供之所得資料。」及
            其修正理由第四點：「納稅義務人利用網際網路辦
            理綜合所得稅結算申報，於近年來賡續推動下，納
            稅義務人普遍已有期待渠等依規定向稽徵機關查詢
            而取得之扣免繳憑單、股利憑單等所得資料應屬完
            整，並據以透過網際網路辦理結算申報。倘係因扣
            繳義務人、營利事業或信託行為之受託人未於規定
            期限內申報或未據實填報等由，造成稽徵機關提供
            之所得資料不完整，從而納稅義務人憑以透過網際
            網路辦理結算申報有短漏報課稅所得情事，似不宜
            歸責於納稅義務人。」足證納稅義務人因扣繳義務
            人未於規定期限內申報或未據實填報扣繳所得者，
            而納稅義務人就扣繳通報之所得業已悉數申報，仍
            有短漏報課稅所得者，難謂納稅義務人有應注意、
            能注意而不注意之過失，得免依所得稅法第110規
            定處罰。經查本件原告依任職公司開立之扣繳憑單
            申報薪資所得，且業以給付總額悉數列報，至公務
            車輛租賃契約由原告與任職公司及租賃公司簽訂，
            係因契約中涉及保管人之權利義務，故原告亦須為
            立約人，於合約上簽名用印，況且租賃標的為公務
            車輛，為任職公司為協助原告等業務員利於業務推
            展，依財政部規定系爭租金支出應屬任職公司之營
            業費用，要非原告之薪資所得，揆諸前揭說明，難
            謂有過失之情，應免予處罰。訴願決定書所稱「原
            告既列名系爭車輛租賃合約之保管人，並於合約上
            簽名用印，可見原告對前開違章漏稅情節知之甚詳
            ，惟仍故意漏報系爭薪資所得，自應受罰」（請詳
            訴願決定書第11頁倒數第10行以下）應有誤解。
        (2)另按行政罰法第24條規定「一行為不二罰」原則，有
          關系爭車輛租金，扣繳義務人（原告任職公司之負責
          人）業經被告機關依法科處罰鍰，自不應再對納稅義
          務人（原告）予以處罰，此亦符前揭免罰規定意旨。
          按「一行為違反數個行政法上義務規定而應處罰鍰
            者，依法定罰鍰額最高之規定裁處。但裁處之額度
            ，不得低於各該規定之罰鍰最低額（第1項）。前
            項違反行法上義務行為，除應處罰鍰外，另有沒入
            或其他種類行政罰之處罰者，得依該規定併為裁處
            。但其處罰種類相同，如從一重處罰已足以達成行
            政目的者，不得重複裁處（第2項）。一行為違反
            社會秩序維護法及其他行政法上義務規定而應受處
            罰，如已裁處拘留者，不再受罰鍰之處罰（第3項
            ）。」為行政罰法第24條所規定之一行為不二罰原
            則，且其應具憲法位階。（參諸司法院大法官釋字
            第604號解釋協同意見書「『一行為不二罰原則』
            又稱『禁止雙重處罰原則』，顧名思義，指就人民
            同一違法行為，禁止國家為多次之處罰，其不僅禁
            止於一行為已受到處罰後，對同一行為再行追訴、
            處罰，也禁止對同一行為同時作多次的處罰。我國
            憲法固然沒有『一行為不二罰原則』的明文，但是
            從法治國家所要求的法安定原則、信賴保護原則以
            及比例原則均可以得出同一行為不能重複處罰的要
            求。因而，『一行為不二罰原則』是一具有憲法位
            階的原理原則。」）
          另就系爭車輛租金，如歸屬為薪資所得，則按所得
            稅法第114條規定：「扣繳義務人有左列情事之一
            者，分別依各該款規定處罰：一、扣繳義務人未依
            第88條規定扣繳稅款者，除限期責令補繳應扣未扣
            或短扣之稅款及補報扣繳憑單外，並按應扣未扣或
            短扣之稅額處1倍以下之罰鍰；其未於限期內補繳
            應扣未扣或短扣之稅款，或不按實補報扣繳憑單者
            ，應按應扣未扣或短扣之稅額處3倍以下之罰鍰。
            二、扣繳義務人已依本法扣繳稅款，而未依第92條
            規定之期限按實填報或填發扣繳憑單者，除限期責
            令補報或填發外，應按扣繳稅額處20%之罰鍰。但
            最高不得超過二萬元，最低不得少於一千五百元；
            逾期自動申報或填發者，減半處罰。經稽徵機關限
            期責令補報或填發扣繳憑單，扣繳義務人未依限按
            實補報或填發者，應按扣繳稅額處3倍以下之罰鍰
            。但最高不得超過四萬五千元，最低不得少於三千
            元。三、扣繳義務人逾第92條規定期限繳納所扣稅
            款者，每逾2日加徵1%滯納金。」對扣繳義務人予
            以處罰，則納稅義務人已依扣繳憑單申報，自不宜
            再對納稅義務人予以處罰，以符前揭一行為不二罰
            原則暨前揭免罰規定。
          經查本件扣繳義務人（即永達公司負責人）業依被
            告機關97年6月13日財北國稅中南綜所一字第09702
            13435號函規定，補繳稅款並補報扣繳憑單，且經
            被告機關依法就應補繳稅款處1倍罰鍰在案，而原
            告（即納稅義務人）依任職公司掣發之扣繳憑單悉
            數申報所得，而致短漏報課稅所得，難謂非屬同一
            行為，是依前揭一行為不二罰原則，自不應再予處
            罰，此由前揭免罰規定之修正理由：「倘係因扣繳
            義務人、營利事業或信託行為之受託人未於規定期
            限內申報或未據實填報等由，造成稽徵機關提供之
            所得資料不完整，從而納稅義務人憑以透過網際網
            路辦理結算申報有短漏報課稅所得情事，似不宜歸
            責於納稅義務人。」益足為本件撤銷之參採。
        (3)退萬言步，縱如被告機關核定有短報薪資所得之情，
          須依前揭所得稅法第110條第1項規定處罰時，漏稅額
          應參照依該法條第2項核定之「補徵應納稅額」計算
          ，准予扣除系爭所得之扣繳稅額。
          按「違章情形：短漏報所得屬已填報扣免繳憑單、
            股利憑單及緩課股票轉讓所得申報憑單之所得，且
            無第3點情形者。裁罰金額或倍數：處所漏稅額0.2
            倍之罰鍰。」為稅務違章案件裁罰金額或倍數參考
            表有關違反所得稅法第110條第1項之相關規定，茲
            此，本件違章經被告機關處所漏稅額0.2 倍之罰鍰
            ，足證被告機關核認系爭短報之薪資所得屬已填報
            扣繳憑單，是按財政部73年09月03日台財稅第5905
            1號函釋規定：「（一）已依法辦理結算申報者：
            (甲)｛〔（申報所得額+核定應稅免罰所得額+短漏報
              所得額）-（免稅額+扣除額）〕×稅率- 累進差
              額｝-抵稅額=全部應納稅額
            (乙)｛〔（申報所得額+核定應稅免罰所得額）-（免
              稅額+扣除額）〕×稅率-累進差額｝-抵稅額=申
              報及核定應稅免罰部分應納稅額
            (丙)全部應納稅額- 申報及核定應稅免罰部分應納稅
              額-短漏報所得額之扣繳稅額-申報部分經核定之
              退稅額（不分已否退還）=漏稅額」
            (丁)其「漏稅額」之計算，應得減除「短漏報所得額
              之扣繳稅額」。
          另依「五、綜上，納稅義務人經發現短漏報屬應扣
            繳之課稅所得並應依規定裁罰之案件，其漏稅額計
            算之基準，應以財政部82年11月3日台財稅第82150
            1458號函規定之調查基準日短漏報之所得，及已繳
            納之稅款為計算漏稅額之基準。如納稅義務人短漏
            報之所得於調查基準日前，業經扣繳義務人辦理扣
            繳者，於計算漏稅額時，自得減除系爭短漏報所得
            已繳納之扣繳稅款；否則即不得減除。」固為財政
            部賦稅署96年12月18日台稅一發字第09604554530
            號函（下稱財政部96年函釋）規定，惟按「左列事
            項應以法律定之：一、憲法或法律有明文規定，應
            以法律定之者。二、關於人民之權利、義務者。三
            、關於國家各機關之組織者。四、其他重要事項之
            應以法律定之者。」、「應以法律規定之事項，不
            得以命令定之。」及「本法所稱行政規則，係指上
            級機關對下級機關，或長官對屬官，依其權限或職
            權為規範機關內部秩序及運作，所為非直接對外發
            生法規範效力之一般、抽象之規定。（第1 項）行
            政規則包括下列各款之規定：一、關於機關內部組
            織、事務之分配、業務處理方式、人事管理等一般
            性規定。二、為協助下級機關或屬官統一解釋法令
            、認定事實、及行政裁量權，而訂頒之解釋性規定
            及裁量基準。（第2 項）」分別為中央法規標準法
            第4條、同法第5 條及行政程序法第159條規定，是
            以行政規則不應就人民權利義務加以規定，否則即
            有違法律保留原則。
          再按「本法施行前，行政機關依中央法規標準法第
            7 條訂定之命令，須以法律規定或以法律明列其授
            權依據者，應於本法施行後2 年內，以法律規定或
            以法律明列其授權依據後修正或訂定；逾期失效。
            」為行政程序法第174條之1定有明文，凡規範內容
            涉及人民之權利義務者，不論係職權命令或法規命
            令，均須依前揭行政程序法第174條之1規定，於施
            行後2 年內改以法律規定，或於法律中增列其授權
            依據後修正或重新訂定之，逾期即失其效力，以符
            租稅法律主義，倘行政機關僅以行政命令添加法律
            所無之限制，即違反租稅法律主義，此參諸關稅法
            於93年5月5日修正公布之增列第18條（原第14條）
            第4 項規定：「依法得減免關稅之進口貨物，未依
            前項第1 款規定申請繳納保證金而繳稅者，得於貨
            物進口放行前或放行後4 個月內，檢具減、免關稅
            證明文件申請補正及退還其應退之關稅。」之立法
            理由所載：「第4項新增。財政部86年4月17日台財
            關第862000293 號函之內容，涉及人民權利義務之
            免稅規定，爰提升法律位階，於本法中訂定，以符
            租稅法定主義。」即明。復揆諸　大院94年度簡字
            第01023 號判決：「理由二（三）亦足證被告機關
            據以駁回原告申請所引之財政部上開函令，已涉及
            人民權利義務，依行政程序法第174條之1規定，應
            以法律或法律明列授權而訂定命令而行之，財政部
            於行政程序法90年1月1日施行後2 年內，未改以法
            律規定，或於法律中增列其授權依據後修正或重新
            訂定之，則自92年1月1日以後，該函令即已失其效
            力，被上訴人亦不得加以適用。」亦有相同見解。
          況查所得稅法第110條第1項規定：「納稅義務人已
            依本法規定辦理結算申報，但對依本法規定應申報
            課稅之所得額有漏報或短報情事者，處以所漏稅額
            2倍以下之罰鍰。」之「漏稅額」計算，揆諸同法
            條第2項規定：「納稅義務人未依本法規定自行辦
            理結算申報，而經稽徵機關調查，發現有依本法規
            定課稅之所得稅者，除依法核定補徵應納稅額外，
            應照補徵稅額，處3 倍以下之罰鍰。」已依所得稅
            法第110條第1項規定辦理結算申報者，其「漏稅額
            」應不高於該法條第2 項未依規定辦理結算申報所
            核定之「補徵應納稅額」，始符憲法之比例原則。
            另查第2 項核定之「補徵應納稅額」，係依所得稅
            法第71條第1項前段規定：「納稅義務人應於每年5
            月1日起至5月31日止，填具結算申報書，向該管稽
            徵機關，申報其上一年度內構成綜合所得總額或營
            利事業收入總額之項目及數額，以及有關減免、扣
            除之事實，並應依其全年應納稅額減除暫繳稅額、
            尚未抵繳之扣繳稅額及可扣抵稅額，計算其應納之
            結算稅額，於申報前自行繳納。」計算，得減除尚
            未抵繳之扣繳稅額，是依前揭論理原則，本件係已
            依法辦理結算申報，其漏稅額應參照第2 項之計算
            ，准予減除應扣繳稅額。惟前揭財政部96年函釋規
            定將致已申報者計算之「漏稅額」大於未申報者計
            算之「補徵應納稅額」，與憲法之比例原則有悖，
            依憲法第172 條命令不能牴觸憲法或法律原則之法
            令位階規定，應屬無效。
          末按「行政行為，非有正當理由，不得為差別待遇
            。」乃行政程序法第6 條所明定行政法之平等原則
            ，此平等原則係自憲法第7 條規定而來，即禁止差
            別待遇原則，換言之，行政權之行使，不論在實體
            上或程序上，相同事件應為相同處理，非有合理之
            正當理由，不得為差別待遇；是對於案情相同之案
            件，應為相同之行政處分，方符行政程序法之要求
            ，有最高行政法院93年判字第1611號判決：「事物
            的本質相同者，應作相同的處理，但事物的本質不
            同時，則應作不同的處理，方符合平等原則」益證
            。經查與本件相同案情（大院98年度訴字第1567號
            ），被告機關於計算漏稅額時，業依規定扣除系爭
            所得之扣繳稅額並核定在案，迭經復查決定及訴願
            決定（原證21）亦是認，惟訴願決定書另以「惟永
            達公司補辦扣繳稅款係於本件臺北市國稅局進行調
            查之日【96年4月10日即調查基準日（96年4月10日
            財北國稅審三字第0960217676號函請公司提示相關
            資料日）】之後」（請詳訴願決定書第12頁第8 行
            以下）為由，核認原告計算漏稅額時，不得減除該
            已依法繳納之扣繳稅額，顯與前揭行政程序法第6
            條之平等原則及憲法賦予平等權有悖，應予撤銷。
      4.綜上所述，本件案關事實經臺北地方法院檢察署偵查且
        原經被告機關認定系爭車輛租金認屬為交通費，應由永
        達公司檢據核實列報，原告等薪資名目並未減少而有逃
        漏綜合所得稅之情事，依最高行政法院32年判字第18號
        判例及及司法院釋字第392 號解釋，應予撤銷，請判決
        如訴之聲明。
　　(二)被告主張之理由：
      1.薪資所得
        (1)按「薪資所得：凡公、教、軍、警、公私事業職工薪
          資及提供勞務者之所得：一、薪資所得之計算，以在
          職務上或工作上取得之各種薪資收入為所得額。二、
         前項薪資包括：薪金、俸給、工資、津貼、歲費、獎
          金、紅利及各種補助費。」為行為時所得稅法第14條
          第1項第3類第1款及第2款前段所明定。次按「涉及租
          稅事項之法律，其解釋應本於租稅法律主義之精神，
          依各該法律之立法目的，衡酌經濟上之意義及實質課
          稅之公平原則為之。」為司法院釋字第420號所解釋
          。又「租稅法所重視者，應為足以表徵納稅能力之經
          濟事實，而非其外觀之法律行為，故在解釋適用稅法
          時，所應根據者為經濟事實，不僅止於形式上之公平
          ，應就實質上經濟利益之享受者予以課稅，始符實質
          課稅及公平課稅之原則。」「有關課徵租稅構成要件
          事實之判斷及認定，自亦應以其實質上經濟事實關係
          及所產生之實質經濟利益為準，而非以形式外觀為準
          ，否則勢將造成鼓勵投機或規避稅法之適用，無以實
          現租稅公平之基本理念及要求。」為行政法院75年度
          判字第309號、81年度判字第2124號及82年度判字第
          2410號判決可資參照。
        (2)原告95年度綜合所得稅結算申報，列報取自永達公司
          薪資所得4,233,921元，嗣經臺北市調查處及臺北市
          國稅局查獲該公司短報原告薪資所得1,674,179元，
          通報被告所屬汐止稽徵所歸課綜合所得稅。原告主張
          （一）有關本件司法機關調查及行政機關認定之經過
          及結果：1.臺北市調查處扣押相關物品及詢問後，遂
          以96年1月9日肆字第09643004590 號移送書移送偵辦
          ，臺北地方法院檢察署就案關事實之租稅法律適用及
          實務，經詢問稅捐稽徵機關意見，依最高行政法院89
          年判字第699 號判決要旨，嗣後課稅事實資料未變，
          稅捐稽徵機關要難憑藉新見解重為處分。2.臺北地方
          法院檢察署96年偵字第2347號偵查後，以「難認被告
          有因此而使員工薪資名目減少而幫助該等員工逃漏個
          人綜合所得稅情事」而為不起訴處分。3.依最高行政
          法院32年判字第18號判例，被告機關應以臺北地方法
          院檢察署96年度偵字第2347號偵查之不起訴處分認定
          事實，且依最高行政法院89年度判字第699 號判決要
          旨，嗣後課稅事實資料未變，要難憑藉新見解重為處
          分。（二）有關核定短報薪資所得1,674,179 元部分
          ：1.永達公司對原告等業務同仁之薪酬採獎金制度，
          以各項績效計算之個人薪酬及組織報酬，而組織報酬
          係以支應歸屬利潤中心之各項必要業務費用，故原告
          薪資所得為個人薪資及組織報酬減除支應歸屬利潤中
          心之各項必要費用後之餘額，二項之合計數。2.稅法
          上所稱之薪資所得，一般係指因僱庸契約所獲致之報
          酬，由於報酬純粹因為服勞務而獲致，勞務提供者本
          身不負工作成敗責任，因此不需提供勞務以外之成本
          來完成工作，即不應將薪酬計算過程中，屬績效衡量
          因素且非屬受僱人之營業費用涵蓋於受僱人之所得中
          ，本件系爭公務車，乃原告任職公司為協助業務員利
          於執行業務推廣，規定處經理級以上人員或業績較優
          同仁得申請保管公務租賃車輛，公務車租金由任職公
          司支付且屬任職公司營業費用，要非屬原告薪資所得
          。3.綜合所得稅原則上採現金收付制，即綜合所得稅
          之核課，應僅對已實現之實際所得課稅，對於薪酬計
          算過程中，屬績效衡量因素且非屬受故人實際領受之
          營業費用，不應涵蓋於受僱人之所得中等語。
        (3)查永達公司明知原告購買車輛係私人支出，與公司業
          務無關，卻自95年起向台壽保資融股份有限公司（以
          下簡稱台壽保公司）租賃車輛，由台壽保公司（出租
          人）、永達公司（承租人）及原告（保管人）於95年
          1 月19日共同簽署「公務車輛租賃附屬契約」，租賃
          期間自95年1月26日起至98年1月25日止，俟原告與台
          壽保公司辦妥簽約及對保等事宜後，台壽保公司即檢
          附相關文件向永達公司財務部申請給付租賃車輛之保
          證金940,000元及每月之租金128,783元，名義上該車
          輛係永達公司承租，惟每月車輛租金卻由公司自原告
          薪資中扣取給付，並非永達公司租賃車輛供原告使用
          ，永達公司藉租賃車輛之名義，將應支付申請人之薪
          資改以租金費用列報，以扣取車輛租金後之薪資淨額
          列報員工所得，對公司整體費用並不影響，惟查永達
          公司對員工扣付款部分仍應視為員工基於僱傭而取得
          之各種補助費，以薪資支出列支，是永達公司以扣取
          薪資之方式幫助申請人逃漏95年度綜合所得稅，經臺
          北市調查處及臺北市國稅局查獲，並經臺北市國稅局
          以永達公司填製之員工支付車輛租金薪資扣款彙整表
          核定原告短報95年度薪資所得1,674,179 元，有臺北
          市調查處96年1月31日肆字第09643004620號函、員工
          還款同意書、車輛租賃附屬契約及員工支付租金薪資
          扣款彙整表影本等資料可稽，原核定申請人短報取自
          永達公司薪資所得1,674,179 元並無不合，應予維持
          。
        (4)次查永達公司負責人吳文永，因違反稅捐稽徵法案件
          ，被臺北市調查處移送，經臺灣臺北地方法院檢察署
          檢察官96年度偵字第2347號不起訴處分，該不起訴處
          分書認定永達公司92至95年期間，公司員工使用公務
          車輛僅有余葡月、李峰寶、陳玉英、陳玉真及田敏薰
          等5 人於租期滿後買回車輛，比例極低。惟查永達公
          司該年期間計有302 名員工依公務車輛使用辦法申請
          汽車租賃368輛中，扣除未到期車輛35輛後，計有270
          輛係由員工本人或關係人（配偶、父母、兄弟、姊妹
          等）買回，其比例高達占已到期車輛的81.08%，本件
          原告即屬未到期車輛，有地檢署檢察官96年度偵字第
          2347號不起訴處分書、臺北市國稅局編製之永達公司
          92至95年間員工租車到期移轉統計表及台壽保公司開
          立買受人為原告之電子計算機統一發票可稽，則該不
          起訴處分書所認定之事實即屬有誤。又系爭租賃車係
          由原告自行洽詢車商於確認車種、車價及分期付款期
          數後，將保證金款項（車價20%或30%等），匯入公司
          指定帳戶，車商再檢附相關文件，向永達公司申請保
          證金及每月租金給付，有該公司公務車輛使用辦法、
          公務車輛租賃作業流程及員工還款同意書可稽，另員
          工於簽訂租約時，除同意每月租金自其薪資中扣除外
          ，另須開立與車輛租賃期間租金之同額保證票據（每
          張金額1,545,396元、共3張）予永達公司作為履約之
          保證，是上開車輛保證金實際上係由原告出資負擔，
          且租賃期間承租人之違約風險也全由原告所負擔，故
          永達公司雖形式上列名租賃契約之承租人，惟並未承
          擔任何承租人之違約風險，可證原告係租賃契約實際
          承租人，系爭車輛租金係原告以其薪資支付，並非永
          達公司之租金支出，至為明確。
        (5)永達公司「公務車輛租賃作業流程」第4款及第5款規
          定：「保證金匯入指定帳戶後，通知租賃車商進行簽
          約（公務車輛申請暨扣薪同意書及公務車輛租賃附屬
          契約）及對保等相關事宜。」及「租賃車商檢附『公
          務車輛申請暨扣薪同意書』及第3 款之『公司帳戶存
          款報告單』向總公司財務部申請保證金之支付。」可
          見，永達公司於扣取車輛租金前，仍須事先取得員工
          之同意。倘真如原告於訴願時所稱「永達公司95年度
          係將業務拓展費（車輛租金）併同薪資發放，再將該
          公司先行墊付之業務拓展費（車輛租金）從發放與原
          告之傭酬內扣除」，則該公司就發放與員工之業務拓
          展費（車輛租金）部分，應有權逕予扣除，何須與員
          工另簽訂「公務車輛申請及扣薪同意書」，取得員工
          同意後始扣款？又依永達公司財務經理李忠約於臺北
          地檢署證稱「業務拓展費由員工檢具單據向公司申報
          後才發放，薪資則直接發放」及永達公司「公務車輛
          使用辦法」第7 條：「因使用公務車輛所衍生之油料
          、修繕或保養費用，得由使用人檢具合於營業稅法之
          單據報支『業務發展費用』。」可知，永達公司「業
          務拓（發）展費」係由員工檢具單據向永達公司申請
          ，始由該公司發放與員工。倘系爭車輛租金支出確實
          為永達公司之業務拓展費用，何以獨系爭車輛租金支
          出係採「由永達公司先支付車商，再由員工之酬庸內
          扣除」之方式核銷，與其他業務拓展費採「由員工檢
          具單據向永達公司申請後，永達公司再發放予員工」
          之核銷方式迥異？原告均難自圓其說。
        (6)綜上所述，被告依實質課稅原則，核認本件永達公司
          藉租賃車輛之名義，將扣取原告之薪資1,674,179 元
          ，改以永達公司租金支出列報，系爭車輛租金1,674,
          179元，實質上係原告之薪資所得，歸課原告95年度
          綜合所得稅並無不合，請予維持。
        (7)至原告主張永達公司負責人吳文永因以永達公司藉租
          賃車輛之名義，將扣取薪資改以租金費用列報，幫助
          他人逃漏稅乙案，業經臺北地檢署偵查終結不起訴處
          分，被告機關應以不起訴處分書為據乙節，查依行政
          罰法第26條規定，一行為同時觸犯刑事法律及違反行
          政法上義務規定，如經不起訴處分者，得依違反行政
          法上義務規定裁處之。是永達公司負責人吳文永涉嫌
          違反稅捐稽徵法第41條、第43條第1項及商業會計法
          第71條第5款等規定乙案，雖經臺北地檢署偵查終結
          不起訴處分，惟吳文永之行為如同時有違反所得稅法
          或其他稅法上義務者，稅捐稽徵機關仍得依稅法規定
          裁處之。又本件原告並非前開不起訴處分書之被告，
          原告是否有違章漏稅事實，依行政法院75年度判字第
          309號判例意旨，被告自得依職權調查認定，不當然
          受不起訴處分書之拘束，原告訴稱本案應以不起訴處
          分書為據云云，核無足採，併予陳明。
      2.罰鍰
        (1)按「納稅義務人應於每年5月1日起至5 月31日止，填
          具結算申報書，向該管稽徵機關，申報其上一年度內
          構成綜合所得總額……之項目及數額，以及有關減免
          、扣除之事實，並應依其全年應納稅額減除……扣繳
          稅額及可扣抵稅額，計算其應納之結算稅額，於申報
          前自行繳納。」「納稅義務人已依本法規定辦理結算
          、決算或清算申報，而對依本法規定應申報課稅之所
          得額有漏報或短報情事者，處以所漏稅額2 倍以下之
          罰鍰。」為所得稅法第71條第1項前段及98年5月27日
          修正公布之同法第110條第1項所明定。次按「綜合所
          得稅納稅義務人依所得稅法第110 條規定應處罰鍰案
          件，有下列情事之一者，免予處罰：一、納稅義務人
          透過網際網路辦理結算申報，其經調查核定短漏報之
          課稅所得，符合下列情形……（二）屬納稅義務人依
          規定向財政部財稅資料中心或稽徵機關查詢，而該機
          關未能提供之所得資料……前項第一款規定自95年度
          綜合所得稅結算申報案件適用之。」為稅務違章案件
          減免處罰標準第3條第2項第1款第2小目及第3 項所規
          定。又「五、綜上，納稅義務人經發現短漏報屬應扣
          繳之課稅所得並應依規定裁罰之案件，其漏稅額計算
          之基準，應以鈞部82年11月3日台財稅第821501458號
          函規定之調查基準日短漏報之所得，及已繳納之稅款
          為計算漏稅額之基準。如納稅義務人短漏報之所得於
          調查基準日前，業經扣繳義務人辦理扣繳者，於計算
          漏稅額時，自得減除系爭短漏報所得已繳納之扣繳稅
          款；否則即不得減除。」為財政部賦稅署96年12月18
          日台稅一發字第09604554530號函所明釋。
        (2)原告95年度綜合所得稅結算申報，短漏報本人、配偶
          、扶養親屬陳德宣及陳呂玉朱營利、薪資、利息、租
          賃所得、競技、競賽及機會中獎合計1,973,184 元，
          原查按所漏稅額588,283元處0.2倍罰鍰117,656 元。
        (3)按綜合所得稅之課徵採自行申報制，乃重在誠實報繳
          為前提，有所得即應課稅，為所得稅制之基本原則，
          是取有應稅所得者即應誠實申報。本件查得永達公司
          短報員工薪資所得，已如前述，原告既有是項所得，
          依前開說明原告即應注意使之符合稅法之強行規定，
          且原告列名系爭車輛租賃合約之保管人，並於合約上
          簽名用印，可見原告對前開違章漏稅情節應知之甚詳
          ，惟原告仍故意短報系爭薪資所得1,674,179 元，原
          告應注意而不注意，縱非故意，亦難卸免其過失漏報
          之責任。又原告援引稅務違章案件減免處罰標準第3
          條第2 項第1款及第3項規定，揆其意旨係適用於一般
          因過失致短漏報所得之行為，且其所得於給付當時已
          先行依規定扣繳稅款並填具扣繳憑單申報，其違章情
          節屬較輕之漏報所得案件，然本件情形不同，永達公
          司於給付系爭薪資所得並未先行依規定扣繳稅款並填
          具扣繳憑單申報，經臺北市國稅局查獲後始補報補繳
          ，且永達公司短漏報原告系爭薪資所得，原告並非不
          知情，原告既係以迂迴方式逃漏原應負擔之稅負，自
          無免罰之適用。更遑論該免罰規定係自95年度以後之
          綜合所得稅採用網際網路辦理結算申報案件方有適用
          ，本件係原告95年度綜合所得稅事件，且係採二維條
          碼方式辦理結算申報，核無前揭減免處罰標準免予處
          罰規定之適用。另依財政部賦稅署96年12月18日台稅
          一發字第09604554530 號函示意旨，納稅義務人短漏
          之所得於調查基準日前，業經扣繳義務人辦理扣繳者
          ，於計算漏稅額時，自得減除系爭短漏報所得已繳納
          之扣繳稅款，否則即不得減除；本件係臺北市國稅局
          於97年6月13日以財北國稅中南綜所一字第097021343
          5號函通知永達公司補繳應扣未扣稅款並補報扣繳憑
          單，該公司雖已補繳稅款並補報扣繳憑單，惟永達公
          司補辦扣繳稅款係於調查基準日（96年4 月10日財北
          國稅審三字第0960217676號函請公司提示相關資料）
          之後，依上揭規定，於計算漏稅額時，不得減除短報
          所得已繳納之扣繳稅款，至原告主張本件已處罰扣繳
          義務人，基於一行為不二罰原則，不應再就扣繳稅額
          計算罰鍰乙節，查扣繳義務人未依規定扣繳稅款與所
          得人漏報所得係屬二事，二者違章主體不同，另未依
          規定扣繳稅款係依所得稅法第114 條規定處罰，而所
          得人漏報所得係依同法第110 條規定處罰，二者處罰
          之法律依據亦不同，本件核無違反一行為不二罰原則
          情事。綜上，原處罰鍰並無違誤，請續予維持。
      3.綜上論述：原核定及復查、訴願決定並無違誤，請准如
        答辯之聲明判決。
　　理  由
一、按「涉及租稅事項之法律，其解釋應本於租稅法律主義之精
    神，依各該法律之立法目的，衡酌經濟上之意義及實質課稅
    之公平原則為之。稅捐稽徵機關認定課徵租稅之構成要件事
    實時，應以實質經濟事實關係及其所生實質經濟利益之歸屬
    與享有為依據。前項課徵租稅構成要件事實之認定，稅捐稽
    徵機關就其事實有舉證之責任。納稅義務人依本法及稅法規
    定所負之協力義務，不因前項規定而免除。」為稅捐稽徵法
    第12條之1 所明定。次按「個人之綜合所得總額，以其全年
    左列各類所得合併計算之：第一類……第三類：薪資所得：
    凡公、教、軍、警、公私事業職工薪資及提供勞務者之所得
    ：一、薪資所得之計算，以在職務上或工作上取得之各種薪
    資收入為所得額。二、前項薪資包括：薪金、俸給、工資、
    津貼、歲費、獎金、紅利及各種補助費。但為雇主之目的，
    執行職務而支領之差旅費、日支費及加班費不超過規定標準
    者，及依第4 條規定免稅之項目，不在此限。」、「納稅義
    務人之配偶，及合於第17條規定得申報減除扶養親屬免稅額
    之受扶養親屬，有前條各類所得者，應由納稅義務人合併報
    繳。」、「納稅義務人應於每年5 月1 日起至5 月31日止，
    填具結算申報書，向該管稽徵機關，申報其上一年度內構成
    綜合所得總額或營利事業收入總額之項目及數額，以及有關
    減免、扣除之事實，並應依其全年應納稅額減除暫繳稅額、
    尚未抵繳之扣繳稅額及可扣抵稅額，計算其應納之結算稅額
    ，於申報前自行繳納。」及「納稅義務人已依本法規定辦理
    結算申報，但對依本法規定應申報課稅之所得額有漏報或短
    報情事者，處以所漏稅額2 倍以下之罰鍰。」分別為行為時
    所得稅法第14條第1 項第3 類第1 款及第2 款、第15條第1
    項前段、第71條第1 項及第110 條第1 項所明定。
二、本件原告95年度綜合所得稅結算申報，列報取自永達公司薪
    資所得4,233,921 元，經台北市調查處及台北市國稅局查獲
    原告漏報取自永達公司薪資所得1,674,179 元；另經被告查
    獲原告尚漏報本人、配偶、扶養親屬陳德宣及陳呂玉朱營利
    、利息、租賃所得、競技、競賽及機會中獎合計299,005 元
    ，乃歸戶核定原告95年度綜合所得總額6,641,830 元，補徵
    應納稅額420,864 元，並按所漏稅額588,283 元處0.2 倍之
    罰鍰計117,656 元。原告就取自永達公司薪資所得1,674,17
    9 元及罰鍰處分不服，申請復查，未獲變更，原告猶表不服
    ，提起訴願遭決定駁回。
三、原告循序起訴意旨略以：永達公司對原告等業務同仁之薪酬
    係採獎金制度，以各項績效計算之個人薪酬及組織報酬，而
    組織報酬係以支應歸屬利潤中心之各項必要業務費用，故原
    告薪資所得為（一）個人薪酬及（二）組織報酬減除支應歸
    屬利潤中心之各項必要費用後餘額，二項之合計數。稅法上
    所稱之薪資所得，一般係指因僱傭契約所獲致之報酬，由於
    報酬純粹因為服勞務而獲致，勞務提供者本身不負工作成敗
    責任，因此不須提供勞務以外之成本來完成工作，即不應將
    薪酬計算過程中，屬績效衡量因素且非屬受僱人實際領受之
    營業費用涵蓋於受僱人之所得中，本件系爭公務車，乃原告
    任職公司為協助業務員利於執行業務推展，規定處經理級以
    上人員或業績較優同仁（業務發(拓)展費之使用對象相同）
    得申請保管公務租賃車輛，公務車租金由任職公司支付且屬
    任職公司營業費用，要非屬原告薪資所得。綜合所得稅原則
    上係採現金收付制，稱為收付實現原則，亦即綜合所得稅之
    核課，應僅對已實現之實際所得課稅，對於薪酬計算過程中
    ，屬績效衡量因素且非屬受僱人實際領受之營業費用，不應
    涵蓋於受僱人之所得中。有關罰鍰117,656 元部分：依行政
    罰法第7 條規定，違反行政法上義務之行為，有出於故意或
    過失者，始得處罰，原告依任職公司開立之扣繳憑單申報，
    且以給付總額悉數列報，難謂有過失之情，應予撤銷。另按
    行政罰法第24條規定「一行為不二罰」原則，有關系爭車輛
    租金，扣繳義務人（原告任職公司之負責人）業經被告機關
    依法科處罰鍰，自不應再對納稅義務人（原告）予以處罰，
    此亦符前揭免罰規定意旨。退萬言步，縱如被告機關核定有
    短報薪資所得之情，須依前揭所得稅法第110 條第1 項規定
    處罰時，漏稅額應參照依該法條第2 項核定之「補徵應納稅
    額」計算，准予扣除系爭所得之扣繳稅額。
四、本件兩造之爭點為：被告機關以原告漏報取自永達公司薪資
    所得1,674,179 元，核定補徵稅額及罰鍰，是否適法？經查
    ：
（一）「營利事業所得之計算，以其本年度收入總額減除各項成
      本費用、損失及稅捐後之純益額為所得額。」「經營本業
      及附屬業務以外之損失，或家庭之費用…不得列為費用或
      損失。」為所得稅法第24條第1 項及第38條分別有明文規
      定。又「經營本業及附屬業務以外之費用及損失，不得列
      為費用或損失。」營利事業所得稅查核準則( 下稱查核準
      則) 第62條亦定有明文。營業費用是企業於推銷產品或管
      理其營利事業的過程中所消耗的財貨或勞務支出，是為企
      業的期間成本，會計上依成本與收益配合原則，必須在其
      耗用或發生期間自收益中減除，以計算所獲取之利潤。由
      於所消耗的財貨或勞務性質有別，因此查核準則中乃將其
      分為薪資支出、租金支出、文具用品、旅費等若干項目，
      分別訂定其列支原則。查核準則係依稅捐稽徵法、所得稅
      法、營業稅、促進產業升級條例、中小企業發展條例、商
      業會計法、稅捐稽徵機關管理營利事業會計帳簿憑證辦法
      、商業會計處理準則及其他有關法令之規定訂之，此觀該
      查核準則第1 條之規定自明。經查，國家對人民自由權利
      之限制，應以法律定之且不得逾越必要程度，憲法第23條
      固定有明文。但法律內容不能鉅細靡遺，一律加以規定，
      其屬細節性、技術性之事項，法律自得授權主管機關以命
      令定之，俾利法律之實施。而財政部所訂定之營利事業所
      得稅查核準則，係規定有關營利事業所得稅結算申報之調
      查、審核等事項，究其性質核屬財政部為執行所得稅法及
      稅捐稽徵法等法規，基於法定職權所發布之解釋性、裁量
      性或作業性之行政規則，並未逾越所得稅法等相關之規定
      ，亦未加重人民稅賦，而92年1 月4 日修正公布之所得稅
      法第80條第5 項已賦予查核準則法律授權依據，被告自得
      予以適用。簡言之，所得稅法與查核準則對營業費用之認
      列須以營利事業為經營本業及附屬業務有關之費用或損失
      為前提要件。
（二）次按「個人之綜合所得總額，以其全年左列各類所得合併
      計算之：第一類……第三類：薪資所得：凡公、教、軍、
      警、公私事業職工薪資及提供勞務者之所得：一、薪資所
      得之計算，以在職務上或工作上取得之各種薪資收入為所
      得額。二、前項薪資包括：薪金、俸給、工資、津貼、歲
      費、獎金、紅利及各種補助費。但為雇主之目的，執行職
      務而支領之差旅費、日支費及加班費不超過規定標準者，
      及依第4 條規定免稅之項目，不在此限。」為行為時所得
      稅法第14條第1 項第3 類第1 款及第2 款所明定。可知，
      薪資係指營利事業支付員工之薪金、俸給、工資、津貼、
      歲費、獎金、紅利及各種補助費等，營利事業所支付之薪
      資應具備下列之條件，方得認列：1.經預先決定或約定：
      一般職工係指經聘僱雙方事先約定，而執行業務之股東、
      董事、監察人則須經組織章程規定或股東大會或社員大會
      預先決議；2.不論盈虧均須支付：營利事業之薪資須不論
      盈虧，均應支付，方得核實認列，旨在防止營利事業以支
      付薪資之方式分配其盈餘，控制其課稅所得額。3.列支限
      額：合夥及獨資組織之職工薪資，不得超過規定之通常準
      ；4.原始憑證：如員工之收據或簽收之名冊、印領清冊、
      聘用契約、加班紀錄等。
（三）按「涉及租稅事項之法律，其解釋應本於租稅法律主義之
      精神，依各該法律之立法目的，衡酌經濟上之意義及實質
      課稅之公平原則為之。」司法院釋字第420 號解釋甚明。
      又租稅法所重視者，應為足以表徵納稅能力之實質的經濟
      事實，而非其外觀之法律行為或形式上之登記事項，對實
      質上相同經濟活動所產生之相同經濟利益，應課以相同之
      租稅，始符合租稅法律主義所要求之公平及實質課稅原則
      ，實質課稅原則為租稅法律主義之內涵及當然歸趨。故有
      關課徵租稅構成要件事實之判斷及認定，自亦應以其實質
      上經濟事實關係及所產生之實質經濟利益為準，而非以形
      式外觀為準，否則勢將造成鼓勵投機或規避稅法之適用，
      無以實現租稅公平之基本理念及要求（改制前行政法院82
      年度判字第2410號判決意旨參照）。
（四）本件原告95年度任職於永達公司，該公司（承租人）於95
      年1 月19日與原告（保管人）及台壽保公司（出租人）簽
      訂「公務車輛租賃附屬契約」（租賃期間自95年1 月26日
      起至98年1 月25日止），約定由台壽保公司出租汽車1 輛
      （廠牌：BENZ S350L、排氣量：3,498C.C. 、牌照號碼：
      1838-CC ）予永達公司，每月租金為128,783 元，車輛保
      證金為940,000 元，由原告擔任車輛保管人，實際使用及
      保管系爭車輛。經台北市調查處及台北市國稅局查得前開
      車輛每月租金128,783 元，係由永達公司先行墊付予台壽
      保公司，並以「營業費用－租金支出」科目列帳後，再按
      月從原告薪資中扣取，並以應發放之薪資總額扣除車輛租
      金後之淨額，列報原告之薪資費用。95年度永達公司以租
      賃車輛之名義，扣取原告薪資列報為租金支出計1,674,17
      9 元，原告亦以扣除車輛租金後之薪資淨額列報薪資所得
      ，涉有漏報取自永達公司薪資所得1,674,179 元等情，有
      公務車輛租賃附屬契約、汽車買賣合約書、公務車輛申請
      書、員工還款同意書、員工支付車輛租金薪資扣款彙整表
      等資料附原處分卷內可稽。是被告機關依實質課稅原則，
      核認系爭車輛租金，實質上係原告之薪資所得，歸戶核定
      原告系爭年度取自永達公司薪資所得，據以補徵稅額及罰
      鍰，核無不合。
（五）又依永達公司「公務車輛租賃作業流程」第3 款規定：「
      業務同仁與租賃車商確認價位無誤後，自行將保證金款項
      ，匯入公司指定帳戶，並填寫公司帳戶存款報告單。」可
      知，前開車輛保證金實質上係由原告出資而非永達公司負
      擔；又永達公司「公務車輛租賃作業流程」第4 款及第5
      款規定：「保證金匯入指定帳戶後，通知租賃車商進行簽
      約（公務車輛申請暨扣薪同意書及公務車輛租賃附屬契約
      ）及對保等相關事宜。」及「租賃車商檢附『公務車輛申
      請暨扣薪同意書』及第3 款之『公司帳戶存款報告單』向
      總公司財務部申請保證金之支付。」且永達公司財務經理
      李忠約於臺北地檢署偵查時到庭證稱「業務拓展費由員工
      檢具單據向公司申報後才發放，薪資則直接發放」及永達
      公司「公務車輛使用辦法」第7 條：「因使用公務車輛所
      衍生之油料、修繕或保養費用，得由使用人檢具合於營業
      稅法之單據報支『業務發展費用』。」有永達公司「公務
　　　車輛租賃作業流程」、「公務車輛使用辦法」、臺北地檢
      署96年度偵字第2347號不起訴處分書等附原處分卷內（參
      原處分卷第53頁、第52頁及第89頁）可佐。準此可知，永
      達公司「業務拓（發）展費」係由員工檢具單據向永達公
      司申請，始由該公司發放與員工。倘系爭車輛租金支出確
      實為永達公司之業務拓展費用，何以獨系爭車輛租金支出
      係採「由永達公司先支付車商，再由員工之酬庸內扣除」
      之方式核銷，與其他業務拓展費採「由員工檢具單據向永
      達公司申請後，永達公司再發放予員工」之核銷方式迥異
      ？原告均難自圓其說；所稱「永達公司係將業務拓展費（
      車輛租金）併同薪資發放，再將該公司先行墊付之業務拓
      展費（車輛租金）從發放予原告之傭酬內扣除」云云，尚
      難採據。
（六）次查系爭租賃車係由員工自行洽詢車商於確認車種、車價
      及分期付款期數後，將保證金款項（車價20% 或30% 等）
      ，匯入公司指定帳戶，車商再檢附相關文件，向永達公司
      申請保證金及每月租金給付，亦有該公司公務車輛使用辦
      法、公務車輛租賃作業流程及員工還款同意書等附原處分
      卷內可稽。且永達公司支付員工車輛費用，係列在「營業
      費用- 租金支出」科目項下，既然每期租金支出金額係由
      員工自行洽詢車商於確認車種、車價及分期付款期數，在
      員工簽立還款同意書及公務車輛租賃附屬契約書當下即確
      定，公司如認其車輛租金非員工之薪資，則又何以將租賃
      期間每月之租金併同薪資發放，再每月由員工薪資項目扣
      款，顯有違常情。綜情以觀，系爭車輛係由原告自行與車
      商確認車種、車價及分期付款期數後，再由原告、出租車
      輛公司共同簽訂租賃契約，車輛保證金係由原告支付，原
      告在完成扣薪同意書後，永達公司按月從原告薪資中扣取
      租金，並由原告實際使用及保管系爭車輛。系爭租賃合約
      承租人之違約風險顯然已完全由原告所負擔，永達公司雖
      形式上列名租賃契約之承租人，惟並未承擔任何承租人違
      約風險；且系爭車輛實際係由原告支付租金，由原告使用
      收益，自租賃之效力觀察出租人及原告之權利義務內容，
      原告負有租金支付義務、租賃物保管義務及租賃債務擔保
      義務，原告雖於租賃契約列名保管人，實質上為系爭車輛
      之承租人，永達公司僅係租賃契約名義上之承租人，實際
      並未承租系爭車輛，堪以憑認。況原告亦末能證明系爭車
      輛租金為永達公司經營本業及附屬業務有關之費用。從而
      ，被告機關認定系爭車輛租金，並非供永達公司經營本業
      及附屬業務所使用，揆諸首揭營業費用認列之相關規定及
      說明，系爭車輛租金支出自不能認係永達公司之營業租金
      費用，依實質課稅原則，核認本件永達公司借租賃車輛之
      名義，將扣取原告之薪資，改以永達公司租金支出列報，
      實質上係原告之薪資所得，核無不合。
（七）行政罰法第26條規定，一行為同時觸犯刑事法律及違反行
      政法上義務規定，如經不起訴處分者，得依違反行政法上
      義務規定裁處之。永達公司負責人吳文永涉嫌違反稅捐稽
      徵法第41條、第43條第1項及商業會計法第71條第5款等規
      定乙案，雖經臺北地檢署偵查終結不起訴處分，惟吳文永
      之行為如同時有違反所得稅法或其他稅法上義務者，稅捐
      稽徵機關仍得依稅法規定裁處之。又本件原告並非前開不
      起訴處分書之被告，原告是否有違章漏稅事實，被告機關
      自得依職權調查認定，不受不起訴處分書之拘束。原告主
      張案應以不起訴處分書為據云云，核無足採。又原告主張
      本件已處罰扣繳義務人，基於一行為不二罰原則，不應再
      就扣繳稅額計算罰鍰乙節；查扣繳義務人未依規定扣繳稅
      款與所得人漏報所得係屬二事，二者違章主體不同；另未
      依規定扣繳稅款係依所得稅法第114 條規定處罰，而所得
      人漏報所得係依同法第110 條規定處罰，二者處罰之法律
      依據亦不同，原告主張本件處罰違反一行為不二罰原則云
      云，亦非可採。
（八）原告主張財政部臺北市國稅局曾以96年6 月5 日財北國稅
      審二字第0960201843號函復臺北地檢署以：「…三、前揭
      財政部95年函釋（95年6 月28日台財稅字第09504063430
      號函）規定，保險公司之保險業務員為所屬公司招攬保險
      業務而發生之必要費用，可由保險公司依營利事業所得稅
      查核準則（以下簡稱查核準則）有關規定依其費用性質檢
      據核實列報。所謂『與經營業務有關之損費』，依所得稅
      法第38條及行政法院相關判決規定，乃指公司之營業行為
      ，屬本身經營之業務之一或與本身業務有直接關聯而言，
      先予敘明。四、保險經紀公司之員工，如為所屬公司招攬
      業務而以公司名義購置車輛（即車輛所有權登記為公司之
      財產），則其分期給付車商之價金，係公司取得該資產代
      價之部分，自非屬保險經紀公司之營業費用。該公司應以
      該資產之實際成本，按所得稅法及查核準則規定之方法以
      及耐用年數計提折舊。另該員工如係以公司名義租賃車輛
      ，其分期給付車商之租金（不含保證金），得依查核準則
      第74條第3 款第2 目之5 規定認屬為交通費，依首揭財政
      部95年函釋規定，應由保險經紀公司檢據核實列報，尚不
      宜約定由保險業務員自行吸收或負擔。至員工如以員工自
      己名義租購車輛，則該扣付款應視為員工基於僱傭關係而
      取得之各種補助費或給與，故保險經紀公司應以薪資支出
      列支，並依法併同員工薪資所得依率扣繳稅款。」，即知
      本件公司租用車輛供員工使用之各項作業內容、文據及資
      金給付之各項事實均已查明，並依前揭規定核定應由保險
      經紀公司檢據核實將租金列報屬交通費之性質，不應屬保
      險業務員之薪資所得云云；但查，財政部95年函釋係限於
      因招攬保險業務而發生的費用，如文具用品費等等，原則
      上都是費用的性質，並沒有租金支出這一項費用，特別汽
      車是生財器具，不是當期消耗的費用。且保險公司的營業
      費用，應該由公司取得相關憑證，不能與員工私自約定要
      計入員工的薪資併同薪資給付，公司應以各項費用科目下
      來列報。系爭車輛租金支出不是永達公司之營業費用，業
      經本院認定如前，自無財政部95年函釋之適用。是原告主
      張依財政部95年函釋，系爭租金支出係屬任職公司非薪資
      支出之營業費用，不應核認為原告之薪資所得云云，亦無
      可採。
（九）又「……營業人租用汽車載運員工上下班，係屬購買供本
      業或附屬業務使用之勞務，其有關之進項稅額，除依上開
      規定不得扣抵外，應准予扣抵。」固經財政部79年7 月4
      日台財稅第790178955 號函釋在案，惟上開函釋係以營業
      人因業務需要而租用汽車，供本業或附屬業務使用之勞務
      為要件，本件永達公司僅係名義上之承租人，實際係由原
      告租賃及使用車輛，並非永達公司租賃車輛供原告使用，
      而係原告私人支出供私人使用，已如前述，尚難以原告所
      提要保書明細，即謂系爭車輛係永達公司租賃車輛供本業
      或附屬業務使用，自無上開函釋適用之餘地。
（十）綜合所得稅係採自行申報制，有所得即應申報，人民有依
      法律納稅之義務自應注意使之符合稅法之強行規定。本件
      原告於系爭年度既有領受系爭所得，即應依所得稅法第71
      條規定辦理申報，茲原告未就實際所得申報，已構成客觀
      之違章事實，原告列名系爭車輛租賃合約之保管人，並於
      合約上簽名用印，原告不能諉為不知，觀其執為漏報之理
      由，尚非不可避免。又原告上開所得之申報，法律已明定
      其構成要件，原告於申報系爭年度綜合所得稅時，對應如
      何申報，理應參照該法律規定辦理；若對法律之適用及解
      釋產生疑義時，原告亦非不可向相關專業機構及人員查詢
      ，於獲得正確及充分之資訊後申報；且原告因適用法令錯
      誤或計算錯誤而有溢繳稅款之情形，亦可依稅捐稽徵法第
      28條規定，自繳納之日起5 年內提出具體證明，申請退還
      ，然原告捨此不為，猶有前揭漏報所得額之情形，從納稅
      義務人應自行及誠實申報義務之角度觀察，難謂其主觀上
      無違反上開所得稅法第110條第1項規定之過失責任，是縱
      原告主張其並無漏稅之故意，亦難卸免其未善盡申報應注
      意義務之違失。原告主張其主觀上無故意或過失之歸責事
      由云云，並非可採。從而，被告機關以原告漏報取自永達
      公司薪資所得1,674,179 元；另查獲原告尚漏報本人、配
      偶、扶養親屬陳德宣及陳呂玉朱營利、利息、租賃所得、
      競技、競賽及機會中獎合計299,005 元，乃歸戶核定原告
      95年度綜合所得總額6,641,830元，補徵應納稅額420,864
      元，並按所漏稅額588,283元處0.2 倍之罰鍰計117,656元
      ；並無不合。
（十一）原告另主張縱如被告核定有短報薪資所得之情，須依所
        得稅法第110條第1項規定處罰，亦應按財政部73年9月3
        日台財稅字第59051 號函釋意旨，計算漏稅額，亦即系
        爭所得已依法繳納之扣繳稅款，應予減除；且與本件相
        同案情（本院98年度訴字第01567 號），被告機關於計
        算漏稅額時，業依規定扣除系爭所得之扣繳稅額並核定
        在案，迭經復查決定及訴願決定亦是認，本件核認原告
        計算漏稅額時，未予減除該已依法繳納之扣繳稅額，顯
        與平等原則有悖云云；惟查本件原查臺北市國稅局於97
        年6 月13日以財北國稅中南綜所一字第0970213435號函
        通知永達公司補繳應扣未扣稅款並補報扣繳憑單，該公
        司雖已補繳稅款並補報扣繳憑單，惟係於調查基準日（
        財政部臺北市國稅局96年4 月10日財北國稅審三字第09
        60217676號函請公司提示相關資料）之後，依財政部賦
        稅署96年12月18日台稅一發字第09604554530 號函：「
        五、綜上，納稅義務人經發現短漏報屬應扣繳之課稅所
        得並應依規定裁罰之案件，其漏稅額計算之基準，應以
        ……82年11月3 日台財稅第821501458 號函規定之調查
        基準日短漏報之所得，及已繳納之稅款為計算漏稅額之
        基準。如納稅義務人短漏報之所得於調查基準日前，業
        經扣繳義務人辦理扣繳者，於計算漏稅額時，自得減除
        系爭短漏報所得已繳納之扣繳稅款；否則即不得減除。
        」上揭財政部函釋與法律規定意旨，尚無違背，被告辦
        理相關案件，自得援用之。本件計算漏稅額時，自不得
        減除短報所得已繳納之扣繳稅款。又按平等原則係指合
        法的平等，並不包含違法的平等，故行政先例必須是合
        法的，乃行政自我拘束的前提要件，平等原則，並非賦
        予人民有要求行政機關重複錯誤的請求權，亦即人民不
        得主張「不法之平等」。（最高行政法院著有92年度判
        字第275 號判決、93年度判字第1392號判決足資參照）
        。本件依上所述，計算漏稅額時，依法尚不得減除短報
        所得已繳納之扣繳稅款，原告主張援引其他不同處理之
        個案辦理，尚非可採。
五、綜上所述，原告起訴論旨，並非可採。被告機關依實質課稅
    原則，核認本件永達公司藉租賃車輛之名義，將扣取原告之
    薪資1,674,179 元，改以永達公司租金支出列報，系爭車輛
    租金實質上係原告之薪資所得，歸戶核定原告95年度取自永
    達公司薪資所得為1,674,179 元，及其相關罰鍰部分，揆諸
    首揭規定，核無違誤，復查及訴願決定就該部分，遞予維持
    ，亦無不合。原告徒執前詞，訴請撤銷，為無理由，應予駁
    回。
六、兩造其餘主張陳述，於判決結果不生影響，無庸一一論列，
    併予敘明。
七、據上論結，本件原告之訴為無理由，爰依行政訴訟法第98條
    第1 項前段，判決如主文。
中　　華　　民　　國　 100　　年　　 1　　月　　 6　　日
                       臺北高等行政法院第六庭
                               審判長法  官　   闕銘富
                                   　法  官     林育如
                                     法  官　   許瑞助
上為正本係照原本作成。
如不服本判決，應於送達後20日內，向本院提出上訴狀並表明上
訴理由，如於本判決宣示後送達前提起上訴者，應於判決送達後
20日內補提上訴理由書（須按他造人數附繕本）。
中　　華　　民　　國　 100　　年　　 1　　月　　 6　　日
                                     書記官     吳芳靜